【裁判字號】    95,易,1570
【裁判日期】    950915
【裁判案由】    誣告
【裁判全文】
臺灣臺北地方法院刑事判決              95年度易字第1570號
公  訴  人  臺灣臺北地方法院檢察署檢察官
被      告  甲○○
上列被告因誣告案件，經檢察官提起聲請簡易判決處刑（94年度
偵字第239129號、95年度偵字第3205號），本院改以通常程序審
理（94年度簡字第1833號），經訊問被告為有罪之答辯，合議庭
評議後裁定改行簡式審判程序，判決如下：
    主  文
甲○○連續未指定犯人，而向該管公務員誣告犯罪，處拘役參拾
日，如易科罰金以銀元參佰元即新臺幣玖佰元折算壹日。
    事  實
一、甲○○係龍漢工程有限公司之實際負責人，明知如附表編號
    1至12所示之支票12紙，係其於民國94年4月至6月間所簽發
    ，付款人為臺灣中小企業銀行新店分行（下稱臺灣中小企銀
    ），借予邱素芸作為向銀行票貼使用之支票，而如附表編號
    13 所示之支票，則係其於94年4、5月間，交與邱素芸互換
    使用之支票，均未遺失（支票號碼、發票日及面額均詳如附
    表所示）。嗣因邱素芸並未將上開支票持向銀行票貼，而轉
    向陳進杉等人調現，致陳進杉等人紛向發票人即甲○○追討
    票款；詎甲○○因不願擔負票據責任，竟基於未指定犯人誣
    告之概括犯意，先後於94年7月25日、同年8月1日，在臺灣
    中小企業銀行新店分行（下稱臺灣中小企銀），填具票據掛
    失止付通知書、遺失票據申報書，經由該分行向台灣票據交
    換所申報遺失上開支票，並請求具有偵查犯罪職務之警察機
    關協助偵查犯罪，未指定犯人而為誣告他人涉犯侵占遺失物
    罪嫌，嗣經甲○○向臺灣臺北地方法院檢察署檢察官自首及
    經陳進杉於94年7月25日將附表編號13之支票提示付款，因
    掛失止付而遭退票，始查悉上情。
二、案經甲○○向本署自首暨臺北市政府警察局新店分局報告臺
    灣臺北地方法院檢察署檢察官偵查聲請簡易判決處刑。
    理  由
一、上揭事實，迭據被告甲○○於警詢及偵審中供認不諱，並經
    證人邱素芸於警詢中證述被告借票使用之情無誤（見95年度
    偵字第3205號偵卷第11、12頁），且有如附表編號1至13所
    示之支票存根影本、臺灣票據交換所退票理由單、票據掛失
    止付通知書、掛失止付票據提示人資料查報表及遺失票據申
    報書暨刑事自首狀等在卷可佐，被告之任意性自白經前述證
    據補強，應與事實相符。本件事證明確，其犯行洵堪認定。
二、按行為後法律有變更者，適用行為時之法律。但行為後之法
    律有利於行為人者，適用最有利於行為人之法律，修正後刑
    法第2條第1項定有明文。被告行為後，經總統於95年6 月14
    日公布之增訂刑法施行法第1條之1規定：「中華民國94年1
    月7日刑法修正施行後，刑法分則編所定罰金之貨幣單位為
    新台幣。94年1月7日刑法修法時，刑法分則編未修正之條文
    定有罰金者，自94年1月7日刑法修正施行後，就其所定數額
    提高為30倍。但72年6月26日至94年1月7日新增或修正之條
    文，就其所定數額提高為三倍。」並自95年7月1日施行。查
    刑法第171條第1項之未指定犯人誣告罪，有關罰金刑部分，
    並非於72年6月26日至94年1月7日間新增或修正之條文，依
    刑法施行法第1條之1第2項前段之規定，應提高為30倍，即
    新台幣9千元以下。另修正前罰金罰鍰提高標準條例第1條之
    規定，「依法律應處罰金罰鍰者，就其原定數額提高為2倍
    至10倍。但法律已依一定比率規定罰金或罰鍰之數額或倍數
    者，依其規定。」而依行政院會銜司法院於72年7月27日發
    布，同年8月12日施行，有關刑法定有罰金各條，提高為10
    倍，換算結果同為罰金新台幣9千元以下，修正前後罰金之
    最高額並無不同。然刑法第33條關於罰金數額之規定，由銀
    元1元以上，修正為新台幣1千元以上。法律修增定之結果，
    刑法第171條第1項之未指定犯人誣告罪，罰金刑即由「銀元
    3百元以下罰金（銀元1元即新台幣3元以上）」，提高為「
    新台幣9千元以下罰金（新台幣1千元以上）」。新舊法比較
    結果，以舊法有利於行為人。另被告行為後，刑法第56條連
    續犯之規定，業經刪除，被告所犯數罪應依修正後之數罪併
    罰之規定分論併罰，此刪除雖非犯罪構成要件之變更，但顯
    已影響行為人刑罰之法律效果，自屬法律有變更，仍應比較
    新舊法之規定。是比較結果，修正後之規定並非較有利於被
    告。（最高法院95年第8次刑事庭會議決議參照）。又被告
    行為後刑法第41 條易科罰金規定已修正，罰金罰鍰提高標
    準條例第2條業已修正刪除，並均自95年7月1日生效。觀諸
    95年7月1日以前，易科罰金折算標準至多以新臺幣900元折
    算1日，而依新修正之刑法第41條，則規定易科罰金折算標
    準至少以新臺幣1000元折算1日，茲比較修正前後之易科罰
    金折算標準，以95年7月1日修正公布施行前之規定，較屬有
    利。綜上各修正內容，比較刑法修正前後規定結果，修正後
    之刑法規定未較修正前規定有利於被告，乃依刑法第2條第1
    項前段適用修正前規定論處。
三、核被告所為，係犯修正前刑法第171條第1項之未指定犯人誣
    告罪。被告先後二次誣告犯行，時間緊接，所犯構成要件相
    同之罪名，顯係基於概括犯意反覆為之，應依修正前刑法第
    56 條連續犯之規定，論以一罪，並加重其刑。查被告於偵
    查中以刑事自首狀，承認其票據確非失竊、遺失，所為自
    白符合修正前刑法第172條：「犯第168條至第171條之罪，
    於所虛偽陳述或誣告之案件，裁判或懲戒確定前自白者，減
    輕或免除其刑」之規定，減輕其刑，並依法先加重後減輕。
    爰審酌被告明知上開支票係交付他人調現使用，卻為圖免票
    據責任以掛失止付程序，向警察機關誣指遺失而請求協助偵
    查犯罪，致執票人有受刑事訴追處罰之虞，對於票據流通信
    賴所生之危害程度，犯後自白犯行等一切情狀，量處如主文
    所示之刑，並適用修正前刑法第41條第1項前段之規定，諭
    知易科罰金折算標準。
據上論斷，應依刑事訴訟法第273條之1第1項、第299條第1項前
段，刑法第2條第1項前段、修正前刑法第56條、第171條第1項、
第172條、第41條第1項前段，罰金罰鍰提高標準條例第1條前段
、修正前罰金罰鍰提高標準條例第2條，現行法規所定貨幣單位
折算新臺幣條例第2條，判決如主文。
本案經檢察官黃于真到庭執行職務
中    華    民    國    95    年    9    月    15    日
                  刑事第十六庭  法  官  吳定亞
以上正本證明與原本無異。
如不服本判決，應於判決送達後10日內，向本院提出上訴狀。
                                書記官  高菁菁
中    華    民    國    95    年    9     月    15    日
附錄本案論罪科刑法條全文：
中華民國刑法第171條
(未指定犯人誣告罪)
未指定犯人，而向該管公務員誣告犯罪者，處1年以下有期徒刑
、拘役或300 元以下罰金。
未指定犯人，而偽造、變造犯罪證據，或使用偽造、變造之犯罪
證據，致開始刑事訴訟程序者，亦同。
附表：
┌──┬──────┬─────────┬───────┐
│編號│支票號碼    │到期日（民國94年）│票面金額      │
│    │            │                  │（新臺幣）    │
├──┼──────┼─────────┼───────┤
│1   │AS00000000  │7月31日           │8,000元       │
├──┼──────┼─────────┼───────┤
│2   │AS0000000   │8月10日           │21萬8,000元   │
├──┼──────┼─────────┼───────┤
│3   │AS0000000   │8月19日           │25萬6,000元   │
├──┼──────┼─────────┼───────┤
│4   │AS0000000   │8月20日           │35萬8,000元   │
├──┼──────┼─────────┼───────┤
│5   │AS0000000   │8月25日           │25萬元        │
├──┼──────┼─────────┼───────┤
│6   │AS0000000   │8月25日           │25萬5,000元   │
├──┼──────┼─────────┼───────┤
│7   │AS0000000   │9月15日           │33萬6,000元   │
├──┼──────┼─────────┼───────┤
│8   │AS0000000   │9月15日           │31萬8,000元   │
├──┼──────┼─────────┼───────┤
│9   │AS0000000   │9月25日           │38萬6,500     │
├──┼──────┼─────────┼───────┤
│10  │AS0000000   │9月30日           │86萬元        │
├──┼──────┼─────────┼───────┤
│11  │AS0000000   │10月5日           │50萬元        │
├──┼──────┼─────────┼───────┤
│12  │AS0000000   │10月15日          │50萬元        │
├──┼──────┼─────────┼───────┤
│13  │AS0000000   │7月25日           │15萬元        │
└──┴──────┴─────────┴───────┘


司法院資訊處製作；財團法人民間司法改革基金會備份。
